臺灣高雄地方法院刑事判決　　　　　　　94年度訴字第3182號
公　訴　人　臺灣高雄地方法院檢察署檢察官
被　　　告　甲○○
指定辯護人　本院公設辯護人　戊○○
上列被告因竊盜案件，經檢察官提起公訴（94年度偵字第18147
號），本院判決如下：
    主  文
甲○○攜帶兇器竊盜，累犯，處有期徒刑拾月。
    事  實
一、甲○○前於民國93年間甫因竊盜案件，經本院以93年度簡字
    第4033號判處有期徒刑3 月確定，於94年2 月25日縮刑期滿
    執行完畢。竟仍不知悔改，於94年8 月17日10時30分許，意
    圖為自己不法之所有，騎乘向朋友趙開金借得之車號
    XPR-946 號重型機車，在該車內並置放客觀上對人之生命、
    身體具危險性之螺絲起子1 支，行經高雄市前鎮區○○○路
    246 號前，趁無人看管之際，竊取乙○○所有置放在貨車上
    之BOSCH 牌電鑽工具1 組（價值約新台幣500 元），得手後
    將之置放在上開重型機車腳踏板上，正欲離去之際，適乙○○當場發現制止，並由路人丁○○協力報警查獲，當場扣得
    上開螺絲起子1 支。
二、案經高雄市政府警察局前鎮分局報請臺灣高雄地方法院檢察
    署檢察官偵查起訴。
    理  由
一、供述證據能力之意見：告訴人乙○○及證人郭和義於警詢中
    所為之陳述，為被告以外之人於審判外之言詞陳述，亦經辯
    護人於準備程序中爭執該陳述之證據能力，且事後渠等證人
    均於本院審理中到庭具結接受交互詰問而供述，渠供述情節
    較警詢所述為明確、詳細，渠於警詢中供述即非屬證明犯罪
    事實存否所必要，且2 人先後供述之詞亦未有明顯不符情形
    ，警詢供述難認有何較具可信之特別情狀，即無刑事訴訟法
    第159 條之2 之適用，本院認依同法第159 條第1 項之規定
    ，渠等於警詢中所為供述既屬審判外陳述，無證據能力。另
    按被告以外之人於偵查中向檢察官所為之陳述，除顯有不可
    信之情況者外，得為證據，刑事訴訟法第159 條之1 亦有明
    文，告訴人乙○○及證人丁○○前於偵查中，經檢察官諭知
    具結義務及偽證罪之處罰、依法具結後而為陳述，有卷附上
    開偵訊筆錄及證人結文在卷可憑，又無任何顯有不可信之情
    事，依上揭法條規定，上開2 人於偵查中具結後所為之證述
    即有證據能力，均合先敘明。
二、訊據被告甲○○對於上揭時、地自告訴人乙○○貨車上竊取
    告訴人所有電鑽1 組之事實坦認不諱，核與證人乙○○、丁○○於本院偵查、審理時證述渠目睹被告行竊經過情節大抵
    相符，應認其自白竊盜犯行與事實相符，堪以採信，自得為
    論罪科刑之依據。雖被告爭執其未有攜帶螺絲起子乙節，略
    稱：螺絲起子是原本就放在朋友所有之上開機車前方置物箱
    內，行竊之後伊即被制服，當時伊左手拿贓物，右手要催油
    門要跑，根本沒法拿螺絲起子，螺絲起子可能是伊摔倒在地
    時從機車上掉出來的，伊是事後被押送到路旁工地始知有該
    支起子等語（本院卷第19、33、58頁），惟被告應知機車前
    方置物箱內有螺絲起子1 把，嗣確有持之在手等節，業據證
    人乙○○於審判中證稱：伊在勒住被告脖子之際螺絲起子尚
    插在機車前方，壓制被告後，被告右手有拿螺絲起子，但在
    制服過程中被告何時將之持握在手並不清楚等語明確（審理
    卷第55,56 頁），已足認被告應知車上有該螺絲起子始持之
    在手，其有攜帶該工具情狀堪可認定，被告諉為不知，無以
    採信。又考刑法第321 條第3 款之攜帶兇器加重處罰立法意
    旨，係在保護在場他人之生命、身體安全，原不以行竊時持
    利器在手，或供作便利行竊所用，或意在行兇為必要，查
    本件扣案螺絲起子雖無證據證明被告持之在手，但於其行為
    時係置機車前方，處於其掇手可拾狀態，且嗣後確有持握動
    作如前所述，自足對他人人身法益生有侵害潛在危險，故被
    告所為竊盜犯行該當本款加重要件，要無疑義。此外，並有
    扣案螺絲起子1 支為佐，及贓物認領保管單1 紙、照片7張
    在警卷可稽。是以，本件事證明確，被告所為攜帶兇器竊盜
    犯行，堪以認定，應依法論科。
三、公訴意旨雖認：被告甲○○於前開行竊得手，正欲離去之際
    ，為告訴人乙○○發覺上前逮捕被告時，被告竟意圖防護贓
    物、脫免逮捕，竟與告訴人扭打拉扯，被告並持螺絲起子1
    支意圖攻擊告訴人，因告訴人用力將被告壓制在地始未成傷
    ，因認被告所犯應係涉犯刑法第330 條、第329 條之加重準
    強盜罪嫌等語，並以告訴人乙○○及證人丁○○偵查中證述
    為其依據。經查：
（一）按刑法第329 條所稱竊盜或搶奪，因防護贓物、脫免逮捕
      或湮滅罪證，而當場施以強暴脅迫者，以強盜論，此之所
      謂當場施強暴，固不以致使被害人不能抗拒為要件（最高
      法院91年度台上字第5778判決參照）。惟若行為人僅有強
      力排除猛拖之被動行為，尚難認為有積極暴行而達於強暴
      、脅迫之程度（最高法院43年台上字第670 號、45年台上
      字第1517號判決參照），亦即準強盜罪之成立，不但行為
      人有當場之積極施暴行為，且其行為已足造成被害人心理
      上或生理上之被強制狀態者，始足當之，若行為人僅於他
      人為逮捕時，而為單純之掙脫行為，因無對逮捕者積極為
      施暴行為，且其行為亦不足以造成被害人之心理上或生理
      上之被強制狀態，即難謂已該當於準強盜之犯行。
（二）訊據被告甲○○堅決否認有持螺絲起子刺向告訴人乙○○
      ，及與告訴人扭打對之攻擊等強暴行為。查證人丁○○於
      偵查時固證述：伊看到被告行竊後與被告訴人在地上互相
      扭打，扭打當時被告有拿螺絲起子要反抗，後來告訴人把
      起子搶過來，並說：「你還要拿這個東西刺我」，扭打時
      間維持約1 、2 分鐘等語（見偵卷第39頁），惟被告與告
      訴人間以如何方式、姿態扭打，及被告於扭打過程中，是
      否主動蓄意以螺絲起子揮刺攻擊告訴人，而對告訴人攻擊
      施以強暴等節，證人丁○○並未於偵訊中清楚描述，且何
      謂「扭打」、拿螺絲起子「要反抗」之意義，可能因個人
      之主觀認定不同而異其解釋，仍須綜合剖析案發當時之實
      際狀況，判斷被告於行竊遭發現後，是否曾對告訴人之身
      體直接或間接施以暴力，以資認定，尚難據證人丁○○於
      偵訊時泛稱：被告與告訴人「扭打」，並持螺絲起子「反
      抗」等情，遽認被告有施用強暴之犯行。
（三）證人丁○○於本院經交互詰問證稱：伊在駕車行經事發地
      時，看到被告行竊後，即被告訴人一手勒住脖子，並用身
      體壓在地上，被告的臉貼向地面，2 人在地上一起扭來扭
      去，但不是「扭打」，他們是在地上滾，沒有互相「打」
      ，當時被告手上有拿螺絲起子，但沒有注意從何處拿出，
      後來被告訴人將螺絲起子從被告手上拿下來，但期間被告
      是否用螺絲起子攻擊告訴人不清楚，亦不知道被告是否有
      拿螺絲起子要反抗，伊下車後，被告已經被告訴人等人押
      在路旁等警察到場處理，告訴人才生氣地說：「你還要拿
      這個東西刺我」，被告則說些求饒的話，在壓制過程告訴
      人並未說上開字句等語（本院審理卷第59頁以下），可見
      目擊證人丁○○所述之證言只能證明被告行竊後，有遭告
      訴人壓制在地上，及手上有持螺絲起子1 把等情，尚不能
      證明被告有與告訴人確有互相「扭打」的動作，及持螺絲
      起子揮刺攻擊告訴人等行為，即不能憑證人於偵查中證言
      ，據以認定被告有對告訴人施以強暴、脅迫之行為。
（四）另證人即告訴人乙○○於偵查中結稱：伊當時在路旁工地
      看到被告行竊，即馬上跑過去，被告見狀要加速逃跑，伊
      便勒住被告脖子，並逼迫被告往對向車道，被告應聲倒下
      ，伊便將被告壓在地上，被告倒地時右手有拿螺絲起子，
      但因被伊壓在地上，已經無法動彈，所以無法施力，經伊
      呼喊其他同事來後，被告才放手，過程中伊均未受傷等語
      （見偵卷第28頁）；其又於本院審理中結證稱：被告行竊
      後，伊就從貨車前跑去勒住被告脖子，被告只是催機車油
      門掙扎想跑，行車速度約時速5 到10公里，並無抵抗動作
      ，伊把被告拖行到對向車道約10公尺處，被告撞到轎車就
      跌倒，伊勒住被告脖子壓制過程中，發現被告手持原本插
      在機車前面螺絲起子，但因被告遭伊壓制在地動彈不得，
      沒有拿起子攻擊戳向伊的動作，伊亦未因此受傷，經伊大
      聲呼喊同事過來，被告才把起子放開，同事也有看到被告
      手上握有起子，同事過來就一起將被告帶到路旁空地等警
      察處理，另外，伊確實是押被告在旁等警察時，才生氣向
      被告說：「你還要拿這個東西刺我」等語（本院審理卷第
      54 頁 以下、第64頁）。查告訴人於事發時與被告直接發
      生肢體衝突，對被告當時舉措反應表徵及意向、出手力道
      、言語表情等節知之最稔，而由證人上開證稱：因未鬆開
      始倖免被攻擊，及當場曾言「你還要拿東西刺我」等語，
      均可反證被告當時確無持螺絲起子揮刺告訴人舉動，已徵
      被告所辯並未行刺告訴人乙節非虛，雖告訴人復謂：「還
      好我沒有鬆手放開他，否則可能被他（持螺絲起子）攻擊
      」等語（本院審理卷第56頁），而認其因未鬆手始倖免於
      難乙情，惟此仍屬其個人對未發生結果臆度之詞，亦未能
      動搖被告並未出手揮刺攻擊他人之事實。且按準強盜罪，
      既以被告客觀上有積極強暴、脅迫行為要件，而本件被告
      並未有以起子實施戳刺他人之行為，告訴人亦未受有傷害
      ，告訴人復謂被告始終遭其壓制無法動彈施力，至偕同事
      押在路旁看管待警前來處理，均無力逃脫，且制服過程中
      ，被告頂多只有掙扎脫逃動作等情明確，亦與證人丁○○
      前開證詞互核相符，均足認被告當場已遭告訴人壓制，而
      喪失脫身離去的行動能力，亦無從對告訴人實施「扭打」
      等強暴行為。是以，被告始終只有掙扎欲脫免逮捕的意念
      ，並未對逮捕者積極施暴之反抗或攻擊舉動，即可認其確
      無主動實施強暴之情，縱被告當時持有銳器，然因無力回
      手，復未能證明其確有揮刺反擊的動作，亦無礙認定被告
      於遭告訴人逮捕之際，確無對告訴人實施不法強暴行為至
      明。
（五）綜上，被告之上開行為顯與加重準強盜罪須以強暴、脅迫
      為要件尚有未合，則公訴人認被告涉犯刑法第330 條、第
      329 條之加重準強盜犯行，容有誤會，惟起訴基本犯罪事
      實同一，爰變更起訴法條。
四、按刑法第321 條第1 項第3 款所謂兇器，凡於人之生命、身
    體之安全，易生危險者均屬之，因攜帶兇器行竊，只需行竊
    時攜帶具有危險性之兇器為已足，並不以主觀上有以該兇器
    行兇之意圖為必要。查本案被告行竊時置交通工具機車內所
    攜有之扣案螺絲起子1 把，經本院當庭勘驗結果：金屬材質
    、質地堅硬、有一定重量等情，有審理筆錄為佐（本院審理
    卷第65頁），顯見扣案之螺絲起子在客觀上足以對人之生命
    、身體安全構成威脅，自屬兇器無訛。是核被告所為，係犯
    刑法第321 條第1 項第3 款之攜帶兇器竊盜罪。又被告於93
    年間甫因竊盜案件，經本院以93年度簡字第4033號判處有期
    徒刑3 月確定，於94年2 月25日縮刑期滿執行完畢乙節，有
    卷附臺灣高等法院被告前案紀錄表附卷可參，其受有期徒刑
    之執行完畢，於五年之內再犯本件有期徒刑以上之罪，為累
    犯，應依刑法第47條規定，加重其刑。爰審酌被告不思循正
    當程序賺取所需，竟攜銳器竊取他人財物，危害他人之財產
    、生命及身體之安全，犯罪情節非輕，且甫因竊盜案件受科
    刑宣告執行完畢，已如上述，竟於短期內再事竊盜犯行，顯
    未見悔悟，惟念其犯後對竊盜犯行坦認不諱，態度尚可等一
    切情狀，量處如主文所示之刑。
五、至於扣案螺絲起子1 支，雖為被告行竊時攜放在交通工具上
    之物，且所加重竊盜罪之兇器，惟被告否認為其所有，稱係
    朋友趙開金所有、放置重型機車上之物等語（本院審理卷第
    65頁），且另查尚無證據證明扣案物確係被告所有，爰不另
    宣告沒收，附此敘明。
據上論斷，應依刑事訴訟法第299 條第1 項前段、第300 條，刑
法第321 條第1 項第3 款、第47條第1 款，判決如主文。
本案經檢察官丙○○到庭執行職務。
中　　華　　民　　國　　94　　年　　11　　月　　3 　　日
                    刑事第14庭  審判長法  官  蔡廣昇
                                      法  官  謝雨真
                                      法  官  林瑋桓
以上正本證明與原本無異。
如不服本判決，應於判決送達後10日內，向本院提出上訴狀。
中　　華　　民　　國　　94　　年　　11　　月　　3 　　日
                                      書記官  謝群育
附錄法條：
中華民國刑法第321條第1項第3款
犯竊盜罪而有左列情形之一者，處六月以上、五年以下有期徒刑：
三  攜帶兇器而犯之者。
